【裁判字號】    89,交訴,88
【裁判日期】    891031
【裁判案由】    業務過失致死
【裁判全文】
臺灣桃園地方法院刑事判決                         八十九年度交訴字第八八號
    公  訴  人  臺灣桃園地方法院檢察署檢察官
    被      告  乙○○
右列被告因業務過失致死案件，前經臺灣桃園地方法院檢察署檢察官不起訴處分，告
訴人聲請再議，經臺灣高等法院檢察署檢察長發回續行偵查，經檢察官提起公訴（八
十八年度偵續字第一二五號），本院判決如左︰
        主  文
乙○○無罪。
        理  由
一、公訴意旨略以：被告乙○○從事混尼土運輸業，係以駕駛為業務之人，於民國八
    十七年三月二十五日，駕駛車牌號碼ＢＩ－八四八號大貨車（水泥運送車），沿
    台七線道路由大溪往復興方向行駛，於同日下午四時四十五分許，行經台七線道
    路十四公里轉彎上坡路段時，應注意行車速度，應依標誌之規定，無標誌者，行
    經彎道、坡路時，應減速行，作隨時停車之準備，隨時採取必要之安全措施，而
    依當時該路段路面乾燥、無缺陷、視距良好、無障礙物，並無不能注意之情形，
 竟疏於注意車前狀況，並以時速超過四十公里之車速超速行駛，適被害人謝天雲
    騎乘車牌號碼ＩＣＨ－九三二號機車，搭載妻即告訴人甲○○，行經台七線十四
    公里復興往大溪下坡過彎時，亦疏於注意會車時保持安全間隔，失控偏滑致超越
    雙黃線至對向車道內，被告見狀已閃避不及，二車因而發生碰撞，被害人謝天雲
    當場因頭部外傷，顱內出血不治死亡，告訴人甲○○亦受有頭部外傷併輕微腦震
    盪、胸部撞傷及兩足輾壓傷之傷害（未據告訴）因認被告涉犯刑法第二百七十六
    條第二項之業務過失致人於死罪嫌等語。
二、公訴人認被告乙○○有涉犯刑法第二百七十六條第二項之業務過失致人於死罪嫌
    犯行，係以依據卷附之道路交通故調查報告表及現場照片，肇事地點是彎道、坡
    路之道路，而被害人謝天雲所騎之機車遭撞擊後，被告所駕之車輛尚往右前方拖
    行十四．六公尺，此肇事路面留有煞車痕可按，依司法行政部在六十二年五月九
    日公告之一般公路汽車煞車距離、行車速度對照表，被告前開煞車距離對照其行
    車速度對照表換算，被告當時車速已超過五十公里（按乾燥、三年以上之瀝青路
    面，車速五十公里時，其煞車距離為十四．一公尺，車速如只有四十公里，其煞
    車距離為九．○公尺），顯然被告並未減速慢行，違反該路段時速不得超過四十
    公里之規定；又駕駛人在道路行駛中遇見狀況後，第一反應所採取之動作應為緊
    急煞車，隨即轉動方向盤，採取必要之閃避動作，本件被害人謝天雲失控偏滑九
    ．二八公尺後至被告遵行之車道，肇事路面留有機車刮地痕可佐，如認機車偏滑
    速度與被告駕車速度相同，則被告應在十八點五六公尺處即發現被害人失控偏滑
    ，再以二車相對速度合計若以八十公里計算（即機車偏滑速度及被告車速均以四
    十公里計算），依汽車行駛距離一欄表所載，時速八十公里之反應距離為十六．
    六四公尺，顯非如被告所辯係被害人失控偏滑至其車道內，伊來不及反應，況且
    二車發生碰撞的地點（即機車刮痕終點與被告所駕車輛煞車痕起點之交集處）距
    中央雙黃線僅○．七公尺，且發生碰撞之前，被告行駛之車道內並無任何煞車痕
    跡，被告於偵訊中亦自承「：因為不知道會撞上來，所以撞上後才踩煞車：」等
    情觀之，實難認被告有注意車前狀況，採取必要之安全措施，被害人謝天雲因本
    件車禍致頭部外傷、顱內出血死亡，亦經本署檢察官相驗明確，有相驗屍體證明
    書、驗斷書及勘驗筆錄在卷可稽等，為其論據。
三、訊據被告乙○○堅決否認有何業務過失致死之犯行，辯稱「：我是開工程車，職
    業是司機沒錯，當天我開工程車上坡，行經該處是大彎道，車速不可能太快，且
    大型車轉彎時都是向外側轉，當天我看見對方（指被害人謝天雲）機車下坡，車
    速約六十、七十公里，很快，大轉彎時他機車直接連人帶車從他妻（指告訴人甲
    ○○）跌落處滑到我車道上來，他妻跌在他們自己車道，他及機車滑過來後，我
    有踩煞車及往外閃，機車直接撞我左前輪，他的頭則是撞上我要上駕駛座之腳踏
    板處：」等語。
四、按犯罪事實應依證據認定之，無證據不得推定其犯罪事實。又不能證明被告犯罪
    者，應諭知無罪之判決，刑事訴訟法第一百五十四條、第三百零一條第一項前段
    分別定有明文。又刑事訴訟法上所謂認定犯罪事實之證據，係指足以認定被告確
    有犯罪行為之積極證據而言，該項證據自須適合於被告犯罪事實之認定，始得採
    為斷罪資料；認定犯罪事實應依證據，為刑事訴訟法所明定，故被告否認犯罪事
    實所持之辯解，縱屬不能成立，仍非有積極證據足以證明其犯罪行為，不能遽為
    有罪之認定；又認定犯罪事實所憑之證據，固不以直接證據為限，間接證據亦應
    包含在內，惟採用間接證據時，必其所成立之證據，在直接關係上，雖僅足以證
    明他項事實，而由此他項事實，本於推理之作用足以證明待證事實者，方為合法
    ，若憑空之推想，並非間接證據。 (最高法院二十九年上字第三一０五號、三０
    年上字第一三八一號、三二年上字第六七號、五十三年台上字第二七五０號判例
    例參照）。又過失致死罪之成立，須被告有應注意、能注意而不注意之過失行為
    ，如其雖有應注意之義務，然依當時情形如顯非其所能注意而不注意者，自難令
    負過失責任，更不能課行為人以過失致死罪責。
五、經查（一）、依據警製之道路交通事故調查報告表及現場照片三十一紙（八十七
    年度相字第三九三號卷），肇事現場為雙向二車道之上、下坡彎道路段，現場遺
    有機車倒地刮痕一條，約九．六八公尺，起始處在往三民方向（下坡）車道內距
    中央分向限制線○．九公尺，終止處在往復興方向（上坡）車道內距中央分向限
    制線○．七公尺，為兩車碰撞位置，可知本件被害人謝天雲騎機車在下坡轉彎時
    路段時，在自己遵行車道內滑倒後，再偏滑約十分尺至被告所駕駛之車道內以致
    肇事，雖告訴人甲○○於八十九年十月十九日本院審理時指稱「：當時我坐在先
    生機車後座，突然一輛水泥車正面撞過來，我人彈出去就昏倒：（當時你們機車
    是否有滑倒？）沒有：：」等詞，然告訴人甲○○於八十七年三月三十一日警訊
    及八十九年八月十日本院調查時則證稱「：沿路我坐後座未注意前方，只聽到碰
    撞聲我就失去知覺：：」、「：我坐後方，沒注意車禍如何發生，發生碰撞後我
    人就昏倒：：」等語，與前開指述之詞不一致，而依該附卷照片亦清晰可見被害
    人謝天雲在自己車道操控失當倒地所生之機車刮地痕，是告訴人甲○○所指遭水
    泥車正面撞擊之詞顯不足採，本件肇事原因應係被害人謝天雲騎乘機車時之操作
    不當，而在通常情形，倘行為人在遵行車道駕駛，對他人偏滑以致跨越雙黃線進
    入自己車道發生碰撞一節，鮮有結果預見之可能性，因此尚難認定本件被告有應
    注意能注意而不注意之過失情事，而本案經送請台灣省桃園縣區車輛行車事故鑑
    定委員會及台灣省車輛行車事故覆議鑑定委員會鑑定及覆議，亦均認「：謝天雲
    駕駛重機車自行操控失當刮滑倒地侵入來車道：」、「：一、謝天雲駕駛重機車
    行經彎道下坡路段操控失當滑倒侵入來車道，為肇事原因。二、乙○○無肇事因
    素。惟行經彎道上坡路段超速行駛有違規定。：」，有台灣省桃園縣區車輛行車
    事故鑑定委員會八十七年七月十日（八七）桃鑑字第八七五三一號函附之鑑定意
    見書及台灣省車輛行車事故覆議鑑定委員會八十七年十二月十四日交覆字第八七
    一一六五號函附之覆議意見書在卷可稽，（二）、至於公訴人以被告駕駛之工程
    車在現場留有十四．六公尺之煞車痕，而依據司法行政部在六十二年五月九日公
    告之一般公路汽車煞車距離、行車速度對照表換算被告當時車速已超過五十公里
    ，認被告有超速，並以被害人謝天雲騎駛機車滑倒速度與被告駕車車速相同，均
    時速四十公里，推斷被告在被害人謝天雲機車滑行九．二八公尺後與被告之工程
    車撞擊之前同等處，即十八．五六公尺處即應發現被害人謝天雲機車失控偏滑，
    及推斷被告之反應距離為十六．六四公尺，認被告非來不及反應，復據卷附照片
    ，二車發生碰撞，被告行駛之車道內並無任何煞車痕跡，認被告未注意車前狀況
    ，採取必要之安全措施，然查據警製之道路交通事故調查報告表及現場照片，現
    場往復興方向之車道內雖有一長十四．六公尺之刮地痕跡，惟該刮地痕之終點處
    非在被告被告所駕駛之工程車左前車輪下方，是該刮地痕是否為該工程車之煞車
    痕即有疑異，從而據以換算被告車速似屬無據，又現場之上、下坡，且是大彎道
    ，如前所述，被害人謝天雲騎機車下坡轉彎失控偏滑至對向車道，是知該速度顯
    非如公訴人所指時速四十公里，又因係彎道，視距不良，是公訴人據以推論被告
    在被害人謝天雲機車滑行九．二八公尺後與被告之工程車撞擊之前同等處，即十
    八．五六公尺處即應發現被害人謝天雲機車失控偏滑，及推斷被告之反應距離為
    十六．六四公尺，似有未洽，又被告在發生碰撞當時，有向右閃避，被告駕駛之
    ＢＩ－八四八號工程車車已越過白色邊線，車身約有三分之二在白色邊線外，此
    觀諸上開現場照片及道路交通事故調查報告表自明，至於被告超速與否，由於在
    通常情形並不足以發生本件結果，因此縱被告有超速違規之行為，然從該違規超
    速行為觀察，通常情形並不足以發生本件被害人謝天雲自對向車道滑行至被告車
    道發生碰撞以致死亡之結果，二者間欠缺相當因果關係；綜上所述，本件車禍被
    告對於突遇被害人謝天雲騎機車失控偏滑至自己車道，在猝不及防下，致兩車相
    撞，造成被害人謝天雲死亡之結果，惟按任何人於當時之情形，皆將無從注意避
    免對撞之發生，自難僅憑被害人之發生死亡結果，遽認被告對於被害人謝天雲之
    死亡有何能注意而不注意之過失責任，被告所為核與刑法第二百七十六條第二項
    業務過失致人於死罪犯罪構成要件有間。此外，復查無其他積極證據足資證明被
    告有何業務上過失致人死亡之犯行，自屬不能證明被告犯罪，依前開說明，應諭
    知其無罪之判決。
據上論斷，應依刑事訴訟法第三百零一條第一項，判決如主文。
本案經檢察官呂理銘到庭執行職務。
中      華      民      國    八十九    年      十      月    三十一    日
                                臺灣桃園地方法院刑事交通法庭
                                      法  官  林  婷  立
如不服本判決，應於判決送達後十日內，向本院提出上訴狀。


司法院資訊處製作；財團法人民間司法改革基金會備份。
